臺灣臺北地方法院刑事判決
110年度易字第771號
公  訴  人  臺灣臺北地方檢察署檢察官
被      告  余昇福


上列被告因侵占遺失物案件，經檢察官聲請以簡易判決處刑（11
0年度偵緝字第1572號），本院認不宜簡易判決處刑，改依通常
程序審理，判決如下：
    主  文
余昇福犯侵占遺失物罪，處罰金新臺幣壹萬肆仟元，如易服勞役
，以新臺幣壹仟元折算壹日。未扣案之廠牌及型號為Lenovo, Th
inkpad L14 之黑色筆記型電腦壹台、白色滑鼠壹個及筆記型電
腦包壹個，均沒收，於全部或一部不能沒收或不宜執行沒收時，
追徵其價額。
    事  實
一、余昇福於民國110年4月16日23時38分許，在位於臺北市○○區
    ○○路00號1樓之松山火車站之麥當勞餐廳內，見脫離於劉純
    瑄所有之筆記型電腦包1個(內含廠牌及型號為Lenovo, Thin
    kpad L14 之黑色筆記型電腦1台、白色滑鼠1個，價值分別
    為新臺幣，【下同】2萬1,463元及300元)遺留於該處，竟意
    圖為自己之不法所有，基於侵占遺失物之犯意，將之撿拾後
    侵占入己。嗣經劉純瑄發現前開物品忘記取走而返回尋覓無
    著，遂報警處理，經警調閱周邊監視器畫面後，而查悉上情
    。 
二、案經劉純瑄訴由內政部警政署鐵路警察局臺北分局報告臺灣
    臺北地方檢察署檢察官偵查起訴。
    理  由
一、程序部分 
  ㈠按法院認為應科拘役、罰金或應諭知免刑或無罪之案件，被
    告經合法傳喚無正當理由不到庭者，得不待其陳述逕行判決
    ，刑事訴訟法第306條定有明文。查本案被告余昇福經合法
    傳喚，於本院審理程序無正當理由不到庭，有本院刑事報到
    單、審判筆錄及臺灣高等法院被告前案紀錄表等件在卷可查
    （見本院卷第53頁、第55至56頁、第61至66頁），而本院認
    本案被告所涉之罪係應處罰金之案件，揆諸上開規定，爰不
    待被告陳述，逕為一造辯論判決。
  ㈡次按被告以外之人於審判外之言詞或書面陳述，除法律有規
    定者外，不得作為證據，刑事訴訟法第159條第1項定有明文
    。次按被告以外之人於審判外之陳述，雖不符前4條之規定
    ，而經當事人於審判程序同意作為證據，法院審酌該言詞陳
    述或書面陳述作成時之情況，認為適當者，亦得為證據。當
    事人、代理人或辯護人於法院調查證據時，知有第159條第1
    項不得為證據之情形，而未於言詞辯論終結前聲明異議者，
    視為有前項之同意，刑事訴訟法第159條之5亦有明文。查本
    件被告經本院合法傳喚，於審理程序未到庭表示意見，此有
    上開送達證書及審理筆錄在卷可佐，本院依職權審酌該等陳
    述作成時之情況及與本案待證事實間之關聯性，認以之作為
    證據要屬適當，是依刑事訴訟法第159條之5第2項規定，該
    等傳聞證據自有證據能力。
  ㈢至下列所引用之其餘文書證據，無證據證明係公務員違背法
    定程序所取得，亦無顯有不可信之情況，已經本院於審理期
    日提示予檢察官辨識而為合法調查，該等證據自得做為本案
    裁判之資料。
二、認定事實所憑證據及理由
    訊據被告固坦承曾於前揭時間、地點，從麥當勞店內拿取非
    其所有的包包並將之帶離該麥當勞。惟矢口否認有何竊盜犯
    行，辯稱：我從麥當勞離開是拿我朋友給我的手拿包，不是
    筆記型電腦包。當天我的朋友「賴進義」叫我幫他跟他另一
    個朋友拿手拿包，但我不認識另一個朋友是誰，他就給我手
    拿包，裡面是裝錢跟私人物品云云（見本院易字卷第44頁）
    。經查：
　㈠告訴人劉純瑄所有筆記型電腦包1個(內含筆記型電腦1台、白
    色滑鼠1個，價值分別為2萬1,463元及300元)於前揭時間、
    地點遭竊之事實，業經證人即告訴人劉純瑄於警詢及偵查時
    證述明確（見偵卷第5至6頁、第32頁），並有案發地點監視
    器影像截圖、本院勘驗筆錄及截圖及告訴人購買收據等件附
    卷可稽（見偵卷第7至8頁、第10至13頁，本院易字卷第46頁
    、第75頁），是此部分之事實，核堪認定。　
　㈡又告訴人劉純瑄於警詢時證稱:我的筆電包於110年4月16日22
    時37分許遺失在松山車站內的麥當勞，我的筆電包為深藍色
    素面的帆布材質拉鍊包，大約可以裝13吋的筆電，外側有側
    袋且短編有提把，內裝有筆記型電腦一台，外側的袋裡有一
    個白色滑鼠，且偵卷第8頁下圖照片中該男子所拿之包包即
    為我的筆電包等語(見偵卷第5頁反面)。復依本院勘驗現場
    監視錄影畫面，即名稱為「CAM05」之檔案結果顯示:一、畫
    面時間23:18:49，被告與一名女子由畫面右下角步行至麥當
    勞櫃台。二、畫面時間23:26:42，被告與該名女子點完餐後
    ，進入麥當勞用餐區並消失於螢幕上。三、畫面時間23:37:
    05，被告再度與該名女子離開麥當勞用餐區，右手拿黑色(
    復經本院更正為深藍色)包包後離開螢幕下方。結束時間23:
    37:09四、畫面時間23:37:07，被告將頭轉向後方查看。五
    、畫面時間23:43:33，另一名戴口罩男子走出麥當勞用餐區
    。六、畫面時間23:43:48，兩名男子相互挽手步出麥當勞用
    餐區。可見被告於畫面時間23:37:05，所持之包包從螢幕中
    可見為黑色，但於畫面時間23:37:06時，畫面顯示之光線較
    為充足，顯見被告手上包包實為深藍色。另核與告訴人於本
    院審理中陳稱:案發現場之監視器畫面上拍到我的筆電包，
    因為大小、顏色與形狀都像是我的，我的筆電是13吋筆電，
    顏色是深藍色，且提把的地方看起來也是一樣的等語(見本
    院易字卷第55頁)相符。另告訴人既曾於案發當日20時39分
    手提深藍色包包前往該麥當勞用餐，復於當日22時37分未攜
    帶深藍色包包離開該麥當勞，此有刑案現場照片2張在卷可
    參(見偵卷第7頁)。從而，告訴人既就其於前揭時間及地點
    所遺失的筆電包，能描繪出其具體特徵並加以指認其筆電包
    ，且有告訴人攜帶深藍色包包前往該麥當勞卻未攜出之畫面
    可左，應認告訴人前開證述為真。堪認被告確實有於上開案
    發地點拾取告訴人之筆電包無訛。
　㈢至被告辯稱從該麥當勞離開是其朋友給其的手拿包，而不是
    筆記型電腦包等等。然而，被告卻未能具體指明其離開該麥
    當勞之時所拿之包包究竟為何人所給，復供稱其係依其友人
    「賴進義」之指示而拿取。而本院於本院準備程序中當庭諭
    請被告以手機聯絡「賴進義」，則被告先辯稱手機沒有網路
    ，待本院諭請法警上前查看時，被告復辯稱:有4G，但訊號
    不好，本院再諭請被告操作手機聯絡「賴進義」，被告再辯
    稱其已遭「賴進義」在通訊軟體中封鎖；再經本院請被告依
    勘驗錄影畫面指認出案發當日交付其包包之人究竟為何人時
    ，被告陳稱:畫面時間23:43:33另一名戴口罩男子長的有點
    像交給我筆電的人；而畫面時間23:43:48兩名男子中左邊的
    男子長的有點像交給我筆電的人等語。是被告均未能具體指
    明究竟係何人交付包包，又交付之人之特徵為何，足認被告
    推託再三，並空言於案發現場拿取之包包為第三人所給，僅
    係推諉卸責之詞，要與客觀事證相違，不足為採。
　㈣故本件事證明確，被告犯行足堪認定，應予依法論科。
三、論罪科刑
  ㈠核被告所為，係犯刑法第337 條之侵占離本人持有物罪。
  ㈡爰審酌被告拾得他人物品，不思發揮公德心將拾得之物品交
    付相關人員處理，反而為圖個人私利，將拾得之物品侵占入
    己，所為顯有不該，暨衡酌其犯後否認犯行之態度，於警詢
    時自述之家庭經濟狀況、智識程度、侵占財物之價值等一切
    情狀(見偵緝卷第5頁)，量處如主文所示之刑，並諭知易服
    勞役之折算標準。
四、沒收
　　末按犯罪所得，屬於犯罪行為人者，沒收之。刑法第38條之
    1第1項定有明文。查裝有廠牌及型號為Lenovo, Thinkpad L
    14 之黑色筆記型電腦1台、白色滑鼠1個之筆記型電腦包1 
    個，均屬被告之犯罪所得，且未發還被害人，則應依刑法第
    38條之1 第1 項前段之規定，宣告沒收，並依同條第3 項之
    規定，諭知於全部或一部不能沒收或不宜執行沒收時，追徵
    其價額。
據上論斷，應依刑事訴訟法第299條第1項前段、第306條，判決
如主文。
本案經檢察官江宇程提起公訴，檢察官林秀濤到庭執行職務。 
　
中　　華　　民　　國　　111 　年　　4 　　月　　6 　　日
　　　　　　　　　刑事第八庭    法　官　許凱傑
以上正本證明與原本無異。
如不服本判決應於收受送達後20日內向本院提出上訴書狀，並應
敘述具體理由；其未敘述上訴理由者，應於上訴期間屆滿後20日
內向本院補提理由書（均須按他造當事人之人數附繕本）「切勿
逕送上級法院」。
　　　　　　　　　　　　　　　　書記官　許翠燕
中　　華　　民　　國　　111 　年　　4 　　月　　7 　　日

附錄本案論罪科刑法條：
刑法第337條
意圖為自己或第三人不法之所有，而侵占遺失物、漂流物或其他
離本人所持有之物者，處一萬五千元以下罰金。